臺灣桃園地方法院民事裁定
111年度消債更字第45號
聲  請  人  
即  債務人  邱宏政  
代  理  人  韓瑋倫律師（法扶律師）
上列當事人因消費者債務清理事件聲請更生，本院裁定如下：
    主  文
債務人邱宏政自民國111年5月31日上午10時起開始更生程序。
命司法事務官進行本件更生程序。
    理  由
一、按債務人不能清償債務或有不能清償之虞者，得依消費者債
    務清理條例所定更生或清算程序，清理其債務；債務人無擔
    保或無優先權之本金及利息債務總額未逾新臺幣（下同）1,
    200萬元者，於法院裁定開始清算程序或宣告破產前，得向
    法院聲請更生；法院開始更生程序之裁定，應載明其年、月
    、日、時，並即時發生效力，消費者債務清理條例（下稱消
    債條例）第3條、第42條第1項及第45條第1項分別定有明文
    。又按債務人對於金融機構負債務者，在聲請更生或清算前
    ，應向最大債權金融機構請求協商債務清償方案，或向其住
    、居所地之法院或鄉、鎮、市、區調解委員會聲請債務清理
    之調解，同條例第151條第1項規定甚明。
二、聲請意旨略以：聲請人即債務人邱宏政因積欠債務無法清償
    ，於民國110年11月17日向本院聲請消費者債務清理調解，
    嗣因債務人無法負擔國泰世華商業銀行股份有限公司所提協
    商方案而調解不成立，又聲請人主張其無擔保或無優先權之
    債務總額為3,032,574元，未逾1,200萬元，且未經法院裁定
    開始清算程序或宣告破產，爰聲請裁定准予更生等語。
三、經查：
  ㈠本條例所稱消費者，指5年內未從事營業活動或從事小規模營
    業活動之自然人；前項小規模營業指營業額平均每月20萬元
    以下者，消債條例第2條第1、2項定有明文。依金融聯合徵
    信中心債權人清冊、勞工保險被保險人投保資料所示（調解
    卷第11、15頁），堪信聲請人於聲請更生前無從事營業活動
    ，自得依消債條例聲請更生，合先敘明。
  ㈡關於前置協商之要件：聲請人以其有不能清償債務情事，向
    本院聲請債務清理前置調解，經本院以110年度司消債調字
    第543號調解事件受理在案，嗣本院司法事務官於110年12月
    29日開立調解不成立證明書（調解卷第78頁），業經本院依
    職權調閱上開卷宗核閱無訛，堪認聲請人本件之聲請已踐行
    前開法條之前置調解程序規定，本院自得斟酌調解卷中所提
    出之資料及調查之證據，再綜合聲請人目前全部收支及財產
    狀況，評估是否已達不能維持最低生活條件，而有「不能清
    償債務或有不能清償之虞」之情形。
  ㈢關於聲請人之債務總額：聲請人雖陳報其無擔保或無優先權
    債務總額為3,032,574元（調解卷第71頁），然依債權人之
    陳報，國泰世華商業銀行股份有限公司彙整全體金融機構債
    權合計為5,574,593元（調解卷第70頁），另良京實業股份
    有限公司之債權額為2,772,847元（調解卷第43頁），總計
    已知債權總額為8,347,440元，故本院認應以該金額為其債
    務總額。
  ㈣關於聲請人之財產及收入：
    ⒈聲請人名下並無財產一節，有其全國財產稅總歸戶財產查
      詢清單可資為憑（調解卷第12頁）。
    ⒉聲請更生前兩年（即108年11月至110年10月）之收入部分
      ，聲請人陳稱其於108年11月至110年3月間從事臨時之清
      潔工作，每月薪資18,000元，110年4月19日迄今任職客運
      公司擔任調度員，每月平均26,000元，另110年7、8月領
      取行政院勞動部勞動力發展署就業補助9,267元等語（調
      解卷第7頁；更生卷第22頁），有108、109年度綜合所得
      稅各類所得資料清單、勞工保險被保險人投保資料表、薪
      資匯款帳戶明細、切結書為證（調解卷第13至16頁，更生
      卷第24至36頁），聲請人於更生前2年期間之收入為497,2
      67元（18,000元17月＋26,000元7月＋9,267元）。
　  ⒊又聲請人陳稱目前仍任職客運公司擔任調度員，每月薪資3
      2,953元等語（更生卷第22頁），業據提出薪資明細、薪
      資匯款帳戶明細為證（調解卷第16頁；更生卷第24至30頁
      ），故本院認以32,953元列計其每月收入為適當。
  ㈤關於聲請人之必要支出：
　　⒈按債務人必要生活費用，以最近一年衛生福利部或直轄市
      政府所公告當地區每人每月最低生活費1.2倍定之；受扶
      養者之必要生活費用，準用第一項規定計算基準數額，並
      依債務人依法應負擔扶養義務之比例認定之；前二項情形
      ，債務人釋明更生期間無須負擔必要生活費用一部或全部
      者，於該範圍內，不受最低數額限制；債務人證明確有必
      要支出者，不受最高數額及應負擔比例之限制，消債條例
      第64條之2定有明文。次按，債務人聲請更生或清算時所
      提財產及收入狀況說明書，其表明每月必要支出之數額，
      與本條例第64條之2第1項、第2項規定之認定標準相符者
      ，毋庸記載原因、種類及提出證明文件，消債條例施行細
      則第21條之1第3項亦有明文。
　　⒉聲請人主張其每月必要支出為15,919元（詳細支出項目及
      金額如調解卷第7頁正反面所示）。未逾桃園市111年度平
      均每人每月最低生活費1.2倍（即18,337元），是聲請人
      上開提列每月必要生活費用金額應為適當。
　　⒊聲請人另主張扶養父、母親每月支出7,000元部分（調解卷
      第7頁反面），提出戶籍謄本、全國財產稅總歸戶財產查
      詢清單、108及109年度綜合所得稅各類所得資料清單為證
      （調解卷第25、55至60頁），查聲請人之父親名下固有土
      地3筆、房屋1筆，惟其中房地各1筆地址為其戶籍址，應
      為供聲請人一家居住使用，另2筆土地為公同共有，現值
      合計約6,000元，均不足以維持生活，堪認其應有受聲請
      人扶養之必要。而聲請人母親109年度有國泰世華銀行給
      付之利息所得16,346元，依該銀行最高存款利率百分之1.
      12計算，其母親應有存款145萬元以上（163461.12％），
      目前尚得以其財產維持生活，難認有受聲請人扶養之必要
      。本院審酌受扶養人生活較為單純，且與聲請人同住，爰
      依111年度桃園市每人每月最低生活費1.2倍之7成即12,83
      6元為計算扶養費標準（計算式：18,337元×70％＝12,836元
      ），又聲請人父親每月領取敬老津貼3,772元，及每年領
      有三節及重陽禮金8,000元，即平均每月666元（8,000元
      12月），有聲請人父親帳戶明細及桃園市政府社會局函覆
      社會福利津貼查詢表可查（更生卷第40至43、54頁），則
      聲請人每月所需負擔其父親之扶養費應以8,398元【計算
      式：(12,836元－3,772元－666元)＝8,398元】為限，是聲請
      人提列扶養費7,000元，即應准許。
　　⒋從而，聲請人每月必要支出合計為22,919元（15,919元＋7,
      000元）
  ㈥小結：
    聲請人以上開收入扣除必要支出後，每月應有餘額10,034 
    元（計算式為：32,953元－22,919元）可供清償債務，惟其
    無擔保或無優先權債務總額8,347,440元，倘以其每月所餘1
    0,034元清償債務，需逾69年始得清償完畢，再審酌聲請人
    現年約48歲（63年3月生），距勞工強制退休年齡（65歲）
    僅餘約17年，堪認聲請人之收入及財產狀況，有藉助更生制
    度調整其與債權人間權利義務關係之必要，自應許聲請人得
    藉由更生程序清理債務。
四、綜上所述，聲請人係消費者，已達不能清償債務之程度，經
    消費者債務清理調解不成立，而查無消債條例第6條第3 項
    、第8條或第46條各款所定應駁回更生聲請之事由，則其聲
    請，應屬有據，爰裁定准許，並依同條例第16條第1項規定
    ，命司法事務官進行更生程序如主文。
五、本院裁定准許開始更生程序，俾使聲請人得以重建經濟生活
    ，惟本裁定不生使債務消滅之效力，須聲請人於更生程序中
    與債權人協定更生方案，並持續履行完畢後，始能依消債條
    例第73條之規定使全部債務均視為消滅，附此敘明。
中　　華　　民　　國　　111 　年　　5 　　月　　31　　日
                  民事第三庭    法　官　吳佩玲
以上正本係照原本作成。
本裁定不得抗告。
本裁定業已於111年5月31日上午10時公告。
中　　華　　民　　國　　111 　年　　5 　　月　　31　　日
                                書記官　龍明珠